【裁判字號】    99,交易,54
【裁判日期】    990531
【裁判案由】    過失傷害
【裁判全文】
臺灣臺北地方法院刑事判決              99年度交易字第54號
公  訴  人  臺灣臺北地方法院檢察署檢察官
被      告  丙○○
上列被告因過失傷害案件，經檢察官提起公訴（98年度偵緝字第
2831號），本院判決如下：
    主  文
丙○○因過失傷害人，處拘役伍拾日，如易科罰金以新臺幣壹仟
元折算壹日。
    事  實
一、丙○○明知其所持有之職業聯結車駕駛執照因逾期未審驗經
    註銷後，並未依規定申請換發自用小客車之駕駛執照，或申
    請換發其他普通駕駛執照，不得任意駕駛車輛上路，竟仍於
    民國98年6月30日15時40分許，駕駛車牌號碼AB-3262號自用
    小客車，沿臺北市○○區○○路3段由南往北行駛，行經臺
    北市○○區○○路3段131 號前欲左轉進入三軍總醫院急診
    處停車場時，本應注意兩車併行之間隔，隨時採取必要安全
    措施，且汽車在同向二車道以上道路變換車道時，應先顯示
    方向燈光，且應讓直行車先行，而依當時天候晴、路面狀態
    乾燥、無缺陷、無障礙物、視距良好之狀況，並無不能注意
    之情形，卻於欲行左轉進入三軍總醫院急診處停車場入口時
    ，疏未注意同向後方直行之車輛行向與間隔，且未禮讓直行
    車先行，及未顯示左轉方向燈，即由外側車道變換車道至內
    側車道準備左轉進入三軍總醫院急診處停車場入口，適有甲○○騎乘車牌號碼973-CYF 號重型機車（後座搭載乙○○）
    自其後方直行而至該無號誌之路口時亦未減速慢行，因而閃
    避不及，而與丙○○所駕駛之上揭車牌號碼AB-3262號自用
    小客車發生碰撞，致甲○○受有雙膝、右前臂、下背等多處
    擦傷及背部挫傷，乙○○則受有右肩、右肘、雙手、雙膝多
    處擦傷之傷害。
二、案經甲○○、乙○○訴由臺北市政府警察局中正第二分局報
    告臺灣臺北地方法院檢察署檢察官偵查起訴。
    理  由
一、按被告以外之人於審判外之言詞或書面陳述，除法律有規定
    者外，不得作為證據；又被告以外之人於審判外之陳述，經
    當事人於審判程序同意作為證據，法院審酌該言詞陳述或書
    面陳述作成時之情況，認為適當者，亦得為證據；當事人、
    代理人或辯護人於法院調查證據時，知有第159條第1項不得
    為證據之情形，而未於言詞辯論終結前聲明異議者，視為有
    前項之同意，刑事訴訟法第159條第1項、第159條之5第1項
    、第2項分別定有明文。其立法意旨在於傳聞證據未經當事
    人之反對詰問予以核實，原則上先予排除。惟若當事人已放
    棄反對詰問權，於審判程式中表明同意該等傳聞證據可作為
    證據；或於言詞辯論終結前未聲明異議，基於尊重當事人對
    傳聞證據之處分權，及證據資料愈豐富，愈有助於真實發見
    之理念，上開傳聞證據亦均得資為證據。經查，本件告訴人
    即甲○○、乙○○於警詢及檢察官偵查中所為之陳述，固均
    係被告以外之人於審判外所為之言詞陳述，然經本院於審理
    期日就上開警詢、偵訊筆錄逐一提示並告以要旨，被告就此
    部分證據之證據能力均未聲明異議，本院審酌上開證人甲○○、乙○○為本件被害人，親身經歷見聞本案案發經過之全
    貌，其證詞對認定犯罪事實之存否有其必要性，且審酌該言
    詞陳述作成時之情況，並無違法取供情形或其他程式上之瑕
    疵，引用上開陳述作為證據應屬適當認為以之為證據尚屬適
    當，依刑事訴訟法第159條之5之規定，即具證據能力。至於
    卷附之道路交通事故現場圖、道路交通事故補充資料表、道
    路交通事故調查報告表（一）、（二）、道路交通事故初步
    分析研判表，均係員警接獲報案後抵達肇事現場，依法執行
    實施勘察等職務後所製作以紀錄當時實見現場情形之紀錄文
    書，並無證據證明有何虛偽不實或明顯瑕疵等顯不可信之情
    況存在，依刑事訴訟法第159條之4第1款之規定，自皆有證
    據能力；而卷附被害人甲○○、乙○○之國防醫學院三軍總
    醫院附設民眾診療服務處出具之診斷證明書，則為醫師於執
    行醫療業務時所需製作之證明文書，復無證據顯示該診斷證
    明書存有詐偽或虛飾之情事，核無刑事訴訟法第159條之4第
    2款所定顯有不可信之特別情況，應得為證據。另車禍現場
    暨車損照片則係機械之方式所留存之影像，並非依憑人之記
    憶再加以轉述而得，要非供述證據，殊無「傳聞證據排除法
    則」之適用，此外，復無證據證明有何偽造、變造或違法取
    得之情事，且均與檢察官主張之事實具有關聯性，各該照片
    亦有證據能力。
二、訊據被告丙○○矢口否認有何上揭犯罪行為，辯稱：係告訴
    人甲○○騎乘機車快速自後方而來，始撞上伊所駕駛之AB-3
    262號自用小客車，伊並無過失云云。惟查：
(一)證人甲○○於警詢時陳稱：我在98年6月30日15時40分在臺
    北市○○區○○路3段131號前發生車禍，當時我駕駛973-CY
    F重機車搭載兄乙○○，由汀州路3段南往北方向行駛，車速
    約40公里，當時對方駕駛AB3262自小客車在案發地前，南往
    北方向併排臨時停車。我行駛到案發地點前，對方自小客車
    未打方向燈突然切入車道，致我所駕機車碰撞對方自小客車
    左前車門處。我雙膝、右前臂、下背多處擦傷、背部挫傷。
    乙○○  係右肩、右肘、雙手、雙膝多處擦傷；於偵訊時則
    陳稱：98年6月30日15時40分在汀州路3段，當時我騎車載乙○○，被告併排違規停車，我們經過他車旁邊，他就突然無
    預警的左轉，就撞到我們車子。我有受傷、跌倒等語（98年
    度偵字第18611號卷第4至5頁、第46頁）。又證人乙○○亦
    於警詢時證稱：我們在98年6月30日15時40分在北市○○區
    ○○路3段131號前發生車禍，當時我弟弟甲○○駕駛重機97
    3-CYF，沿汀州路3段南往北行駛，車速約40公里，對方自小
    客車AB-3262併排臨時停車未打方向燈突然切入車道，致生
    碰撞。對方未受傷，我本人有受傷右肩、右肘、雙  手、雙
    膝多處擦傷，駕駛人甲○○雙膝、右前臂、下背多處擦傷，
    背部挫傷等語（同上偵卷第6至7頁）。又被告於警方到場處
    理製作談話紀錄表時，亦供稱：肇事前我車沿汀州路南往北
    2車道行駛近肇事地點，我車緩慢變換到1車道欲駛入三總急
    診室停車場入口時，我車之左車身與沿汀州路南往北車道（
    不確定1或2車道）行駛之973-CYF前車頭撞及，我在要變換
    車道前我未使用方向燈等語（同上偵卷第28頁），堪認被告
    當時確實行車至臺北市○○區○○路3段131號前，在外側車
    道短暫停留，未顯示左轉方向燈，即由外側車道變換車道至
    內側車道欲行左轉進入三軍總醫院急診處停車場入口，而甲○○適騎乘973-CYF號機車（後座搭載乙○○）自後方直行
    而至疏未減速，因而閃避不及，而與被告所駕車輛發生碰撞
    而肇事。
(二)按汽車行駛時，應注意兩車併行之間隔，隨時採取必要安全
    措施，且汽車在同向二車道以上道路變換車道時，應先顯示
    方向燈光，且應讓直行車先行，道路交通安全規則第91條第
    6款、第94條第3項、第98條第1項第6款分別定有明文，被告
    於上開時、地駕駛小客車自應遵守上開規定，而參之當時天
    候晴、路面狀態乾燥、無缺陷、無障礙物、視距良好之行車
    狀況，被告顯無不能注意之情形，其竟疏未注意兩車併行之
    間隔，且於變換車道時，未先顯示燈光，且未注意讓同向後
    方之直行車先行而肇事，致使證人甲○○、乙○○因而受傷
    ，被告就本件事故之發生有所過失，且其過失為事故發生之
    主要原因，甚為明確。
(三)此外，復有道路交通事故現場圖、道路交通事故補充資料表
    、道路交通事故調查報告表（一）、（二）、道路交通事故
    初步分析研判表、現場暨車損照片9幀、診斷證明書2份附卷
    可稽，足認被告上揭過失行為與證人甲○○、乙○○所受傷
    害間具有相當因果關係。
(四)綜上所述，本件事證明確，被告過失傷害之犯行堪以認定，
    應予依法論科。
三、核被告所為，係犯刑法第284條第1項前段之過失致傷害罪，
    。被告係以一過失傷害行為致甲○○、乙○○2人受傷，為
    想像競合犯，應依刑法第55條前段從一重處斷。被告於本件
    車禍時，因所領用之職業聯結車駕駛執照逾期未審驗經註銷
    ，並無適當之駕駛執照等情，為被告所自承（見本院99 年5
    月17日審理筆錄），雖被告辯稱其持有之職業聯結車駕駛執
    照經註銷後會轉成自用駕駛執照云云。然按，職業汽車駕駛
    人，不依規定期限，參加駕駛執照審驗者，處新臺幣三百元
    以上六百元以下罰鍰；逾期一年以上者，逕行註銷其駕駛執
    照。前項經逕行註銷駕駛執照之職業汽車駕駛人，得申請換
    發同等車類之普通駕駛執照，固據道路交通管理處罰條例第
    26條定有明文。惟職業汽車駕駛人之駕駛執照，應自發照之
    日起，每滿三年審驗一次，並於審驗日期前後一個月內向公
    路監理機關申請審驗，經審驗不合格者，扣繳其駕駛執照，
    俟審驗合格後發還之。駕駛人因患病、出國、服兵役、駕照
    被吊扣、羈押、服刑或受保安、感訓處分之執行，不能按時
    審驗者，得於病癒、回國、退役、駕照吊扣期滿、撤銷羈押
    、出獄或保安、感訓處分執行完畢六個月內持原照及有關證
    明向公路監理機關申請審驗。職業汽車駕駛人得憑因逾期審
    驗被註銷之職業駕駛執照，申請換發同等車類之普通駕駛執
    照。但在未換發普通駕駛執照前，不得駕駛汽車，復經道路
    交通安全規則第54條規定甚明，是被告所持用之職業聯結車
    駕駛執照因逾期未審驗經註銷後，雖得申請換發同等車類之
    普通駕駛執照，但在未換發普通駕駛執照前，仍不得駕駛汽
    車，本件被告於職業聯結車駕駛執照經註銷後，並未依規定
    申請換發自用小客車之駕駛執照，或申請換發其他普通駕駛
    執照，其仍駕駛AB-3262號自用小客車而肇事，自屬「無照
    駕駛」猶駕車因而致人受傷，應依道路交通管理處罰條例第
    86條第1項加重其刑。又被告於肇事後留於現場，報案人或
    勤務中心轉來資料並未報明肇事人姓名，處理人員前往現場
    處理時，被告在場，並當場承認為肇事人等情，有員警曾志
    恭所製作之道路交通事故肇事人自首情形紀錄表1紙附卷可
    證，是警員接獲報案時，顯然不知何人為肇事者，甚為灼然
    ，則被告已合於刑法第62條前段之自首要件，爰依法減輕其
    刑，並依法先加重而後減輕之。爰審酌本件車禍事故之發生
    ，其肇事之主要原因在於被告疏未注意兩車併行之間隔，且
    於變換車道時，未先顯示燈光，且未注意讓同向後方之直行
    車先行而肇事，以及告訴人甲○○亦同有行經無號誌路口未
    減速慢行之過失，告訴人甲○○、乙○○所受之傷勢，被告
    車禍發生後迄未與告訴人達成和解，賠償告訴人之損害等一
    切情狀，量處如主文所示之刑，並諭知易科罰金之折算標準
    。
據上論斷，應依刑事訴訟法第284條之1、第299條第1項前段，道
路交通管理處罰條例第86條第1項，刑法第284條第1項前段、第
55條前段、第62條前段、第41條第1項前段，刑法施行法第1條之
1，判決如主文。
本案經檢察官沈志成到庭執行職務。
中    華    民    國    99    年    5     月    31    日
                  交通法庭  法  官  黃桂興
上正本證明與原本無異。
如不服本判決，應於判決送達後10日內（應抄附繕本）向本院提
出上訴狀（上訴書狀應敘述具體理由。上訴書狀未敘述上訴理由
者，應於上訴期間屆滿後20日內補提理由書於原審法院。）。告
訴人或被害人如對於本判決不服者，應具備理由請求檢察官上訴
，其上訴期間之計算係以檢察官收受判決正本之日期為準。
                            書記官  陳品潔
中    華    民    國    99    年    5     月    31    日
附錄本案論罪科刑法條全文:
中華民國刑法第284條
（過失傷害罪）
因過失傷害人者，處6月以下有期徒刑、拘役或5百元以下罰金，
致重傷者，處1年以下有期徒刑、拘役或5百元以下罰金。
從事業務之人，因業務上之過失傷害人者，處1年以下有期徒刑
、拘役或1 千元以下罰金，致重傷者，處 3 年以下有期徒刑、
 拘役或2千元以下罰金。

司法院資訊處製作；財團法人民間司法改革基金會備份。
